臺灣高等法院高雄分院民事判決　　　　 96年度上易字第154號
上　訴　人　乙○○
訴訟代理人　柳聰賢律師
被　上訴人　家得馨不動產有限公司
法定代理人　丁○○
被　上訴人　甲○○
兼　共　同
訴訟代理人　丙○○
人　　　　　　　　　　　號
上列當事人間請求返還買賣價金事件，上訴人對於民國96年6 月
11日臺灣屏東地方法院95年度訴字第98號第一審判決提起上訴本
院於民國96年9 月19日言詞辯論終結，判決如下：
    主  文
上訴駁回。
第二審訴訟費用由上訴人負擔。
　　事實及理由
一、上訴人起訴主張：坐落屏東縣長治鄉○○段813 地號土地（
    經分割、合併後現為同段813 之2 地號土地，下稱系爭土地
    ），原係訴外人何元琮所有，被上訴人丙○○明知系爭土地
    並非其所有，竟向伊訛稱其乃系爭土地之所有權人，致伊於
    民國93年10月19日經被上訴人甲○○仲介，而與被上訴人丙
    ○○簽定不動產買賣契約書（下稱系爭契約），並交付被上
    訴人丙○○新臺幣（下同）550,000 元之價金，但系爭土地
    之實際面積亦與系爭契約之記載不符，另被上訴人丙○○係
    以不動產撮合仲介為業，且世居在系爭土地附近，當知系爭
    土地早經他人回填廢棄磚瓦、柏油等有毒廢棄物，無法種植
    農作物之事實，卻仍故意隱匿未告知，是系爭土地上既存有
    上開瑕疵，則被上訴人丙○○應依民法第354 條及第227 條
    規定負擔物之瑕疵擔保及不完全給付之責任，因此伊於93年
    12 月1日依民法第22 6條第2 項、第359 條、第360 條之規
    定解除系爭契約，並據民法第259 條之規定，請求被上訴人
    3 人應連帶負擔回復原狀之責任。其次，除被上訴人丙○○
    隱匿系爭土地所存之上開瑕疵外，被上訴人甲○○亦未善盡
    其依不動產經紀業管理條例第23條第1 項、第21條第3 項、
    第24條第1 項、第2 項、公平交易法第21條第1 項、第2 項
    及民法第567 條等規定所應負之誠實說明義務，竟向上訴人
    隱匿前開瑕疵之事實，是被上訴人丙○○、甲○○之前揭隱
    匿行為係屬不作為詐欺之共同侵權行為，已侵害伊之財產權
    ，均當應依民法第184 條第1 項、第2 項及第185 條之規定
    負連帶損害賠償責任。再者，被上訴人甲○○係被上訴人家
    得馨不動產有限公司（下稱家得馨公司）之受僱人，被上訴
    人甲○○既於執行職務時，因故意或過失不法侵害伊之財產
    權，爰併依民法第188 條規定，亦請求被上訴人家得馨公司
    與被上訴人甲○○負連帶賠償責任等語。並聲明：(一)被上訴
    人應連帶給付上訴人550,000 元，及自93年10月19日起至清
    償日止，按週年利率百分之5 計算之利息；(二)願供擔保，請
    准宣告假執行。
二、被上訴人丙○○則以：伊將系爭土地售予上訴人之際，雖然
    尚非系爭土地所有人，然系爭契約性質上為債權契約，並非
    以出賣人有處分權為必要，且系爭契約第2 條內已載明「第
    二期款新臺幣壹佰伍拾萬元正約定於甲方（即被上訴人丙○
    ○）取得本筆土地權狀後（目前辦理分割手續中）可用印及
    申報土地增值稅時接獲地政士通知貳日內交付」，可知伊未
    有詐害上訴人之意圖。其次，上訴人先主張系爭土地曾遭他
    人非法挖掘土石後再以廢棄物回填云云，待訴外人邱錦茂、
    周東益於屏東地院檢察署95年度偵字第347 號偵查程序中證
    稱：系爭土地乃由邱錦茂以100,000 元雇工填平，所填入物
    為泥土、磚塊等語後，又改稱：伊係以廢土回填系爭土地云
    云，論據已前後不一，實難採信，是上開有利於上訴人之事
    實，應由上訴人負舉證責任，況伊自始至終均不知道系爭土
    地曾填土一事。再者，上訴人既未依系爭契約給付餘款，伊
    遂於93年11月16日以存證信函通知上訴人解除系爭契約，並
    依系爭契約第15條給付遲延規定，沒收上訴人已交付的價金
    550,000 元，自屬合法有據等語，資為抗辯；被上訴人家得
    馨公司、甲○○則均以：系爭土地之原所有人為何元琮，嗣
    出售與被上訴人丙○○，經被上訴人丙○○於93年10月9 日
    與被上訴人家得馨公司簽定委託銷售合約書，由被上訴人即
    家得馨公司營業員甲○○轉介售予上訴人時，被上訴人家得
    馨公司早已向上訴人出示上開委託合約書及何元琮所開立載
    有「同意由丙○○於系爭土地辦理移轉登記手續前授權丙○
    ○全權處理系爭土地之權利義務及銷售」等語之同意書，俱
    見被上訴人家得馨公司已善盡其告知義務，至系爭土地是否
    確如上訴人所言埋有有毒廢棄物，自非仲介公司所得審酌，
    況上開有利於上訴人之事實，亦應由上訴人自行舉證證明。
    其次，被上訴人甲○○亦已就系爭土地資訊充分揭露予上訴
    人，並無訛詐價差之意圖，實無不法侵害上訴人權利之事，
    是上訴人自無從請求被上訴人家得馨公司與甲○○應負連帶
    賠償責任等語置辯。
三、原審判決上訴人敗訴，上訴人不服，於本院上訴聲明：(一)原
    判決廢棄。(二)上開廢棄部分，被上訴人應連帶給付上訴人55
    萬元，及自93年10月19日起至清償日止按週年利率百分之5
    計算之利息。(三)第一、二審訴訟費用由被上訴人負擔。
    被上訴人均答辯聲明：(一)上訴駁回。(二)訴訟費用由上訴人負
    擔。
四、兩造不爭執事項：
  (一)上訴人於93年10月19日向被上訴人丙○○購買系爭土地，並
    簽訂不動產買賣契約書。
  (二)上訴人已給付第1期款550,000元與被上訴人丙○○。
  (三)被上訴人甲○○是被上訴人家得馨公司的營業員。
五、兩造爭執事項為：(一)系爭土地是否有回填有毒廢棄物？(二)被
    上訴人有否隱匿系爭土地非丙○○所有及面積不足之情事？
    (三)被上訴人有否詐欺之情事，上訴人得否主張侵權行為請求
    損害賠償？(四)上訴人得否解除契約向被上訴人請求連帶賠償
    ？茲分述如下：
  (一)按當事人主張有利於己之事實者，就其事實有舉證之責任，
    民事訴訟法第277 條前段定有明文。本件上訴人既主張被上
    訴人丙○○、甲○○隱匿系爭土地經他人回填廢棄磚瓦、柏
    油等有毒廢棄物，及系爭土地非被上訴人丙○○所有與面積
    不足等節，為被上訴人所否認，並以上開情詞置辯，則依據
    首揭說明，自應由上訴人就上開對其有利之事實，負舉證責
    任。經查，臺灣屏東地方法院檢察署95年度偵字第347 號案
    件偵查中，證人邱錦茂曾結證稱：因其不養豬了，故其花費
    100,000 元雇人填平，其有在場監工，所填入的係泥土，並
    無磚塊、瀝青或垃圾等廢棄物等語綦詳（見臺灣屏東地方法
    院檢察署95年度偵字第347 號卷宗第6 頁、第7 頁），核與
    證人即填土時在場之證人周東益結證所稱：那邊的土沒有什
    麼垃圾等語（見臺灣屏東地方法院檢察署94年他字第676 號
    卷宗，下稱他字卷宗第67頁），及證人宋竹萍結證所稱：當
    初介紹何元琮購買系爭土地時，該地已經是一填平的素地，
    雖聽說曾係魚池，後經填平等情，惟未聽說埋有廢棄物等語
    （見他字卷宗第57頁）大致相符，是由上開證人之證詞，可
    知系爭土地之上雖本有魚池、豬舍等設施，但已由邱錦茂雇
    工以泥土填平之事實，並非係經人挖掘土石後，再以垃圾等
    有毒廢棄物回填。其次，雖上訴人提出系爭土地現場相片（
    見原審卷宗〈二〉第100 頁），欲證明系爭土地曾以有毒廢
    棄物回填，致該部分寸草不生乙節，但由於94年4 月22日所
    攝之系爭土地相片觀之（見屏東縣警察局屏東分局屏警分刑
    字第0940021736號偵查卷宗第30頁、第31頁），即可知逾2
    年以前，系爭土地上確實充滿綠色植披之事實，衡諸常情，
    若真埋有上訴人所主張有之有毒廢棄物，則系爭土地當時豈
    能如此綠意盎然，是上訴人所提出之上開現場相片，亦難為
    其有利之認定。又上訴人於本院審理中聲請向行政院環境保
    護署督察總隊南區環境督察大隊（下稱環保署南區督察大隊
    ）調取該大隊所制作之周東益訊問筆錄並調查系爭土地違反
    廢棄物清理法之全部調查報告，以證明系爭土地確係回填有
    毒廢棄物、豬舍廢磚塊、廢柏油云云。惟經本院向環保署南
    區大隊函調上列資料，該環保署南區大隊案陳行政院環境保
    護署後，該署函復本院稱「二經查有關本案係95年6 月20
    日民眾書面陳情其土地因長治鄉○○段第183 地號土地疑回
    填不明廢棄物，致排水不良，每逢雨季常有惡臭水流入，造
    成污染案，經本署派員會同長治鄉公所人員於95年6 月26
    日前往查處，該土地已整地完成，現場僅有一座鐵皮農舍且
    未種植任何農作物，現場未發現有污染情事。96年7 月12日
    再前往勘查，現場亦是未栽種任何農作物。三該筆土地經查
    並無違反廢棄物清理法之紀錄且本署亦未曾對周東益君作任
    何筆錄」，有行政院環境保護署96年8 月6 日環署督字第09
    60059144號函附卷可稽（見本院卷第39頁），是系爭土地即
    經該署派員查處，現場並未發現有污染情事，該土地經查亦
    無違反廢棄物清理法之紀錄，則上訴人主張系爭土地有回填
    廢棄磚瓦、柏油等有毒廢棄物云云，自屬無據，尚非可採，
    上訴人主張被上訴人丙○○、甲○○向上訴人隱匿系爭土地
    曾回填有毒廢棄物云云，即無足取。
    至上訴人復聲請本院向環保署環境督察總隊南區環境督察大
    隊調取上開系爭土地派員稽查督察紀錄一節，因該南區環境
    督察大隊派員督察系爭土地之情形業據行政院環境保護署函
    復如上，上訴人所為聲請再次函調即無必要。又上訴人復聲
    請傳訊證人周東益、邱民中以查明系爭土地有回填廢棄物等
    情。惟查證人周東益於台灣屏東地方法院檢察署94年他字第
    676 號案件已證稱「那邊的土沒什麼垃圾」，該證人對於系
    爭土地曾否回填垃圾廢棄物，已證述清楚，即無再予傳訊之
    必要。又證人邱民中已於台灣屏東地方法院檢察署94年他字
    第676 號案件偵查中結證稱：「這塊地是我爸爸轉讓給我的
    ，這塊地．．．．由我花10萬來填平的」「（你用何物填平
    ？）我不知道」「（你請何人填平？）我不知道，因為我人
    在台北．．．找何人填平要問我爸爸，實際狀況我不清楚」
    （見該案偵查卷第82頁），是證人邱民中對於系爭土地以何
    物填平並不清楚，業已於該案偵查中明，況該證人之父邱
    錦茂業於該檢察署95年度偵字第347 號案件證稱系爭土地僱
    人填平，所填入的係泥土，並無磚塊、瀝青或垃圾等廢棄物
    等語，已如前述，則上訴人聲請再予傳訊證人邱民中一節，
    亦無必要。另上訴人亦聲請向屏東縣長治鄉公所調取上訴人
    與被上訴人甲○○、丙○○調解卷宗，惟該調解卷宗僅能證
    明上訴人主張系爭土地回填廢棄物，上訴人拒付買賣價金，
    因而聲請調解，此乃上訴人片面之主張，尚不能資為上訴人
    有利之證據，本院認無調卷之必要。
  (二)關於被上訴人有否隱匿土地所有權人及面積乙節，業據證人
    吳雪華於原審結證稱：「（你參與那些內容？）我幫買賣雙
    方寫契約，簽約的時候我有在場。」、「（簽約的時候丙○
    ○是否在場？）有。」、「（丙○○有無說明系爭土地產權
    情形？）他有說系爭土地當時所有權人名義，仍然是何元琮
    。丙○○說他已經跟何元琮簽買賣契約，而且提供買賣契約
    的正本，然後也有提出何元琮同意丙○○對系爭土地任何處
    置，乙○○本人及太太都有看到。」、「（〈提示原審卷一
    第10頁不動產買賣契約書〉不動產標示部下的括號內文字是
    何意？）當時簽約的時候，以何元琮的名義正在分割土地，
    因為乙○○及他太太表示只要買台分3 分地，就要割3 分地
    給他，因為不清楚分割後的地號及面積，所以才會寫明以分
    割後取得土地權狀為準。」等語綦詳（見原審卷宗〈二〉第
    73頁至第74頁），亦核與系爭契約第2 條及不動產標示部內
    所載「第二期款新臺幣壹佰伍拾萬元正約定於甲方（即被上
    訴人丙○○）取得本筆土地權狀後（目前辦理分割手續中）
    可用印及申報土地增值稅時接獲地政士通知貳日內交付」、
    「土地標示：（暫訂）長治鄉○○段813 地號，地目田，面
    積台分約分土地壹筆所有權全部（以分割後取得土地權狀
    為準）」等語相符，且系爭契約書第2 條及不動產標示欄上
    均有上訴人及被上訴人丙○○之印文在其上，是可知上訴人
    至遲於簽立系爭契約時確已知悉系爭土地當時之所有權人為
    何元琮，且系爭土地之面積大約為台分3 分，但須以分割後
    取得之土地權狀為準之事實，是被上訴人丙○○、甲○○亦
    無隱匿系爭土地非被上訴人丙○○所有或面積不足等情，上
    訴人主張被上訴人有隱匿之情事云云，即無足採。
  (三)上訴人得否依據侵權行為相關規定向被上訴人請求連帶賠償
    ？
　  1.按因故意或過失，不法侵害他人之權利者，負損害賠償責
  　  任。且數人共同不法侵害他人之權利者，連帶負損害賠償
      責任，民法第184 條、第185 條定有明文。經查，上訴人
      雖主張：除被上訴人丙○○隱匿系爭土地非其所有、面積
      不足及曾回填有毒廢棄物等瑕疵外，被上訴人甲○○亦未
      善盡其依不動產經紀業管理條例第23條第1 項、第21條第
      3 項、第24 條 第1 項、第2 項、公平交易法第21條第1
      項、第2 項及民法第567 條等規定所應負之誠實說明義務
      ，竟向上訴人隱匿前開瑕疵，是上開上訴人2 人之行為係
      屬不作為詐欺之共同侵權行為云云，但如前所述，上訴人
      既未能證明被上訴人丙○○、甲○○隱匿系爭土地經他人
      回填有毒廢棄物，及系爭土地非被上訴人丙○○所有與面
      積不足之事實，則不能認被上訴人丙○○、甲○○有如上
      訴人所主張之不作為侵權行為，且亦不能認定被上訴人甲
      ○○有任何違背不動產經紀業管理條例第23條第1 項、第
      21條第3 項、第24條第1 項、第2項 、公平交易法第21條
      第1 項、第2 項及民法第567 條等規定所賦予之誠實說明
      義務之情形存在，是依據前開法律規定，難認被上訴人2
      人有對上訴人為不作為詐欺之共同侵權行為，故上訴人此
      部分之主張，顯與法未合，難認有據。
  　2.次按受僱人因執行職務，不法侵害他人之權利者，由僱用
    　人與行為人連帶負損害賠償責任，民法第188 條固定有明
      文。然查，雖被上訴人甲○○在被上訴人家得馨公司擔任
      營業員，係屬被上訴人家得馨公司之受僱人，惟被上訴人
      甲○○對上訴人並無任何侵權行為可言，已如前述，是被
      上訴人家得馨公司自無庸依據上開法律規定與被上訴人甲
      ○○對上訴人負連帶賠償責任。
    3.從而，上訴人並不得依據民法第184 條第1 項、第2 項、
      第185 條及第188 條等侵權行為損害賠償規定，請求上訴
      人3 人負擔連帶賠償責任。
　(四)上訴人得否依據解除契約回復原狀請求權相關規定向被上訴
　  人請求連帶賠償？
    1.次按契約解除時，當事人雙方回復原狀之義務，除法律另
      有規定或契約另有訂定外，由他方所受領之給付物，應返
      還之，且按因可歸責於債務人之事由，致為不完全給付者
      ，債權人得依關於給付遲延或給付不能之規定行使其權利
      。又按因可歸責於債務人之事由，致給付不能者，債權人
      得請求賠償損害。前項情形，給付一部不能者，若其他部
      分之履行，於債權人無利益時，債權人得拒絕該部之給付
      ，請求全部不履行之損害賠償，且債權人於有第226 之情
      形時，得解除其契約，民法第259 條第1 項第1 款、第22
      7 條、第226 條及第256 條亦分別定有明文。經查，本件
      上訴人雖主張因被上訴人未告知系爭土地非被上訴人丙○
      ○所有、面積不足，及埋存有毒廢棄物，則被上訴人應負
      擔不完全給付之責任，進而伊可依法解除系爭契約，並請
      求被上訴人3 人連帶負擔回復原狀之責任云云。然如前所
      述，上訴人既未能證明被上訴人丙○○、甲○○隱匿系爭
      土地經他人回填有毒廢棄物，及系爭土地非被上訴人丙○
      ○所有與面積不足之事實，則出賣系爭土地之被上訴人丙
      ○○，即無須負擔上訴人所主張之不完全給付責任，進而
      上訴人亦未能基於上開規定解除系爭契約，及要求被上訴
      人丙○○返還已所受領之系爭買賣第1 期價款550,000 元
      。此外，因其餘被上訴人均非系爭契約之當事人，亦未曾
      收取系爭買賣價金，是上訴人請求被上訴人甲○○及家得
      馨公司須負擔解除契約後回復原狀之責任云云，尚屬無據
      。
    2.末按物之出賣人對於買受人，應擔保其物依第373 條之規
      定危險移轉於買受人時無滅失或減少其價值之瑕疵，亦無
      滅失或減少其通常效用或契約預定效用之瑕疵。但減少之
      程度，無關重要者，不得視為瑕疵。出賣人並應擔保其物
      於危險移轉時，具有其所保證之品質。又買賣因物有瑕疵
      ，而出賣人依前規定，應負擔保之責者，買受人得解除其
      契約或請求減少其價金。但依情形，解除契約顯失公平者
      ，買受人僅得請求減少價金。但缺少出賣人所保證之品質
      者，買受人得不解除契約或請求減少價金，而請求不履行
      之損害賠償；出賣人故意不告知物之瑕疵者亦同，民法第
      354 條、第359 條、第360 條分別定有明文。經查，本件
      上訴人另雖主張系爭土地上埋存有毒廢棄物，即屬物之瑕
      疵，則被上訴人應負擔物之瑕疵擔保責任之責任，進而伊
      可依法解除系爭契約，並請求被上訴人3 人應連帶負擔回
      復原狀之責任云云，但系爭土地並未回填廢棄磚瓦、柏油
      等有毒廢棄物之事實，已如前述，是系爭買賣標的物即系
      爭土地並未存有上訴人所主張之物之瑕疵，則上訴人即無
      從依上揭規定解除系爭契約，要求被上訴人丙○○返還已
      受領之550,000 元價款。至於其餘被上訴人因均非系爭契
      約之當事人，亦從未收取系爭買賣之價金，故上訴人並未
      能要求被告甲○○及家得馨公司亦須負擔解除契約後回復
      原狀之責任。是以，上訴人此部分之主張，即無理由。
    3.綜上所述，上訴人並不得依據民法民法第259 條第1 項第
      1 款、第227 條、第226 條、第256 條或第354 條、第35
      9 條、第360 條等相關規定請求被上訴人連帶賠償。
六、從而，上訴人依據上開侵權行為或解除契約回復原狀請求權
    之相關規定，訴請被上訴人應連帶給付550,000 元，及自93
    年10月19日起至清償日止，按週年利率百分之5 計算之利息
    即非正當，原審連同其假執行之聲請予以駁回，核無不合，
    上訴意旨仍執陳詞，指摘原判決不當，求予廢棄改判，為無
    理由，應予駁回。
七、本件事證已臻明確及基於論理上之必然關係，兩造其餘爭點
    與攻擊防禦方法、舉證，核與本件判決結果無影響，爰不一
    一加以論列，附此敘明。
八、據上論結，本件上訴為無理由，依民事訴訟法第449 條第1
    項、第78條，判決如主文。
中　　華　　民　　國　　96　　年　　9 　　月　　28  　日
                            民事第四庭
                                審判長法官   蔡文貴
                                法      官   黃科瑜
                                法      官   徐文祥
以上正本證明與原本無異。
本判決不得上訴。
中　　華　　民　　國　　96　　年　　9 　　月　　29  　日
                                書  記  官   吳福連
                                                    w
